最高法院民事判決　　　　　　　九十四年度台上字第一九八號
　　上　訴　人　甲○○
　　　　　　　　　　　　路7巷.
　　訴訟代理人　賴鴻鳴律師
　　　　　　　　黃俊達律師
　　　　　　　　莊信泰律師
　　上　訴　人　台灣糖業股份有限公司新營糖廠
　　　　　　　　　　　　4號
　　法定代理人　鍾辛勤
　　上　訴　人　乙○○
　　　　　　　　　　　　之52.
　　上 列二 人
　　共 　　同
　　訴訟代理人　葉天祐律師
上列當事人間請求侵權行為損害賠償事件，兩造對於中華民國九
十一年七月九日台灣高等法院台南分院第二審判決（八十九年度
重上字第七六號），各自提起上訴，本院判決如下：
    主  文
原判決關於駁回：(一)、上訴人乙○○、台灣糖業股份有限公司新
營糖廠其餘上訴；(二)、上訴人甲○○在第一審請求上訴人乙○○
、台灣糖業股份有限公司新營糖廠給付之訴；(三)、上訴人甲○○
就請求上訴人乙○○、台灣糖業股份有限公司新營糖廠再連帶給
付新台幣二百七十一萬九千七百六十四元本息之上訴，暨各該訴
訟費用部分均廢棄，發回台灣高等法院台南分院。
    理  由
本件上訴人甲○○主張：上訴人乙○○、原審被上訴人吳義宏均
為上訴人台灣糖業股份有限公司（下稱台糖公司）新營總廠（於
八十九年五月一日起，改制為新營糖廠，下稱新營糖廠）之受僱
人，分別擔任新營糖廠所有小火車內燃機之車長及司機，民國八
十六年二月五日下午十四時四十五分許，吳義宏、乙○○在台南
縣柳營鄉人和村五六號台糖公司新營副產加工廠內，操控內燃機
拖運卸貨完畢之空車廂時，理應注意使用鋼索牽引機牽引卸貨完
畢後之空車廂至空車線軌道時，應待牽引機停機後將鋼索掛鉤取
下，始得聯結小火車內燃機拖運空車廂，詎吳義宏、乙○○竟疏
未注意鋼索牽引機牽引至空車線軌道時，最後一節空車廂之鋼索
尚未取下，即發動小火車內燃機行駛拖運空車廂，致當時在台糖
公司新營副產加工廠內擔任勞務作業現場管理工作之伊遭斷裂之
鋼索擊中，受有外傷性腦損傷併左側大腦顱內出血、硬膜下出血
、合併右側肢體癱瘓及構音困難及兩側大腿骨幹骨折、左側遠端
尺骨骨折等重大傷害。伊所受損害為醫藥費新台幣（下同）四十
三萬七千一百九十元、增加生活需要四百七十六萬三千三百九十
九元、喪失勞動能力損害六百零三萬四千九百七十二元及精神慰
藉金一百萬元，共計一千二百二十三萬五千五百六十一元，爰依
侵權行為之法律關係為請求等情，求為命新營糖廠、吳義宏及乙
○○三人連帶給付一千二百二十三萬五千五百六十一元及自八十
八年八月十六日準備書狀繕本送達翌日起至清償日止，按年息百
分之五計算利息之判決（第一審判命新營糖廠及乙○○連帶給付
五百九十四萬零二百七十七元及自八十八年八月二十二日起算之
法定遲延利息，駁回甲○○其餘之訴。新營糖廠及乙○○提起上
訴。甲○○僅對吳義宏及請求命乙○○等三人連帶給付五百十八
萬二千八百六十九元本息敗訴部分提起上訴。原審就第一審判決
命新營糖廠、乙○○連帶給付甲○○逾二百六十四萬零一百二十
三元及命新營糖廠給付甲○○逾六十六萬零三十一元，及自八十
八年八月二十二日起算法定遲延利息部分予以廢棄，改判駁回甲
○○此部分在第一審之訴，駁回新營糖廠、乙○○其餘上訴，及
駁回甲○○之上訴。新營糖廠、乙○○再提起上訴。甲○○僅對
新營糖廠、乙○○二人提起上訴，並僅請求該二人應再連帶給付
五百三十五萬九千八百八十七元本息，其餘未據聲明不服）。
上訴人新營糖廠、乙○○則以：本件事故全係因向台灣鐵路管理
局貨運服務總所台南貨運服務所（下稱台南貨運服務所）承包貨
物裝卸、搬運工作之承攬人永峰機械工程行現場負責操作牽引機
人員未將掛鉤卸下，及甲○○違反道路交通安全規則第一百三十
五條第二款之規定，擅自進入鐵軌內追趕火車自陷危險而發生。
現場之工作安全，係由向台糖公司新營副產加工廠承攬運輸物料
運輸工程之台南貨運服務所及轉包該工作之永峰機械工程行負責
。本件係承攬物料運輸工作之承攬人因執行承攬事項而不法侵害
他人之權利，定作人台糖公司新營副產加工廠並未為任何過失指
示，依民法第二百二十四條及第一百八十九條規定，應無將責任
歸予台糖公司之理。另永峰機械工程行為甲○○之父林春忠所經
營，該工程行之過失應視同甲○○之過失。又甲○○第二次手術
即八十六年九月五日至同年九月十一日之住院費用係甲○○自己
由床上跌下所致，與本件事故無相當因果關係存在，無令伊等負
擔之理。且甲○○尚能從事輕中度工作，並非已喪失百分之百的
勞動能力；看護費用部分，甲○○並未提出證據證明受何人為如
何之看護及確實受有支付看護費之損害，其自八十六年三月二十
六日起即可自行活動、走路、照顧自己，自該日起即無受看護之
必要，其主張需增加生活需要四百七十六萬三千三百九十九元，
顯屬無據；另甲○○關於精神慰撫金之請求，金額過高等語，資
為抗辯。
原審就第一審所為甲○○勝訴部分之判決，關於命新營糖廠、乙
○○連帶給付逾二百六十四萬零一百二十三元本息及命新營糖廠
給付逾六十六萬零三十一元本息部分，予以廢棄，改判駁回甲○
○該部分在第一審之訴，並駁回新營糖廠、乙○○其餘上訴；就
第一審所為甲○○敗訴部分之判決，除確定部分外，駁回甲○○
請求新營糖廠、乙○○再連帶給付二百七十一萬九千七百六十四
元本息部分之上訴，無非以：甲○○主張吳義宏係新營糖廠小火
車內燃機司機，乙○○為車長，八十六年二月五日下午十四時四
十五分許，甲○○發覺由吳義宏駕駛、乙○○擔任車長之小火車
內燃機所聯結之最後一節空車廂上之鋼索尚未取下即發動小火車
內燃機拖運空車廂，為避免危險發生，乃由後追趕該已發動之小
火車欲往通知吳義宏、乙○○，至南側軌道時，牽引機之鋼索突
然斷裂，擊中甲○○，致甲○○受有外傷性腦損傷併左側大腦顱
內出血、硬膜下出血、合併右側肢體癱瘓及構音困難及兩側大腿
骨幹骨折、左側遠端尺骨骨折等重大傷害，業據甲○○提出國立
成功大學醫學院附設醫院（下稱成大醫院）診斷證明書二份、重
大傷病免自行部分負擔證明卡為證，新營糖廠、乙○○對於上開
事實亦不爭執，甲○○此部分主張堪信事實。本案事故發生之原
因與過失責任，經送成大研究發展基金會鑑定，依該基金會八十
八年三月九日成大研基建字第二九０號函及八十八年七月一日
成大研基建字第九五一號函所附鑑定書鑑定：、乙○○負責
指揮吳義宏在操控調車機行駛前，未具體確認連結空車與牽引機
間之鋼索，是否已卸除，以致發生事故，其有過失責任至明。
、甲○○係永峰機械工程行的安全衛生管理員，事發時是在酒精
槽修理馬達，在現場發現牽引列車的鋼索未卸下，由牽引列車行
駛鐵道之後方追趕，欲通知乙○○與吳義宏停車取下鋼索掛鉤，
致遭斷裂之鋼索擊中，其擅自由平交道進內鐵軌內追趕火車，違
反交通安全規則第一百三十五條第二款規定，且明知上開行為應
有危險並未著安全帽或作其他安全防護措施，即貿然追趕行駛中
之火車，顯違反保護自身安全之注意義務，其對自身所受之傷害
，應有過失；又其追趕行為與其所受之傷，有因果關係，亦堪認
定。、本件負責鋼索操作之永峰機械工程行人員，依約應在場
配合列車操作，協助確認鋼索拆卸，竟疏未注意，任由乙○○指
揮將列車開出，致令鋼索斷裂，亦應負損害賠償責任。、台糖
公司缺乏安全協調承包商的機制，與要求並考核車長、司機應遵
守的安全作業守則，在管理上亦有疏失責任。故乙○○與新營糖
廠應各負百分之四十與百分之十過失責任。甲○○違規在列車行
駛的軌道上追趕，應負百分之二十責任。永峰機械工程行依約應
在場確認取下鋼索，竟疏未注意取下鋼索，以致發生本件事故，
應負百分之三十責任。按數人共同不法侵害他人權利者，連帶負
損害賠償責任；受僱人因執行職務，不法侵害他人權利者，由僱
用人與行為人連帶負損害賠償責任，民法第一百八十五條第一項
及第一百八十八條第一項分別定有明文。又連帶債務之債權人，
得對於債務人中之一人或數人，或其全體，或同時或先後請求全
部或一部之給付，民法第二百七十三條第一項亦定有明文。查乙
○○係新營糖廠之車長，在執行職務中因與永峰機械工程行等共
同過失發生本件事故，甲○○主張僱用人新營糖廠對於受僱人乙
○○因本件侵權行為依民法第一百八十八條第一項之規定，應負
連帶賠償責任，洵屬有據。茲就甲○○之請求，分別論述如下：
(一)、醫療費用部分：甲○○主張其因本件事故頭部受傷，支出醫
療費用四十三萬七千一百九十元，提出成大醫院保險醫療費用證
明三紙、成大醫院收據三紙及存安蔘藥行免用發票收據二紙為證
，茲由成大醫療費用證明三紙及成大醫院收據三紙之記載觀之，
其中應付金額共為十萬六千一百七十六元、記帳合計三十九萬七
千八百三十元，均屬醫療費用金額，合計有五十萬四千零六元。
惟其中證明書費用一千三百八十元，並非因侵權行為所生財產上
之損害，不得請求賠償。另伙食費八千四百三十元，甲○○並未
提出其他證據證明係為醫療所需之特別伙食支出，應予剔除，其
餘所載各項費用（包含超等病房費）四十九萬四千一百九十六元
，核均屬必要醫療費用。至於甲○○提出由存安蔘藥行所開立購
買加味五寶散三萬九千元部分，並無醫師處方，難認係醫療所必
要，此部分支出不應准許。新營糖廠及乙○○雖抗辯健保給付部
分之金額，應予扣除等語云云。惟按保險制度，旨在保護被害人
，非為減輕損害事故加害人之責任，保險給付請求權之發生，係
以定有支付保險費之保險契約為基礎，因與侵權行為所生之損害
賠償請求權，並非出於同一原因，後者之損害賠償請求權，殊不
因受領前者之保險給付而喪失，二者不生損益相抵之問題。是被
害人縱已自保險人處受領保險給付，亦不因而喪失對加害人之損
害賠償請求權。茍損害確係因該侵權行為而生，無論由保險人或
被保險人支出費用，皆屬侵權行為人應對被害人賠償之範圍。甲
○○對上述由健保局支付之醫療費用，仍得請求新營糖廠、乙○
○賠償。甲○○因本件事故支出之必要醫療費用四十九萬四千一
百九十六元，其僅請求四十三萬七千一百九十元，並無不合，應
予准許。(二)、增加生活需要部分：查被害人因傷住院需人看護時
，不僱用職業護士看護，而由被害人親屬看護，得向加害人請求
賠償，惟仍應斟酌被害人受傷程度，在確有受看護之必要，且親
屬確有為看護之行為，始得謂有實質上之看護損害，而得請求加
害人賠償。甲○○雖主張其終身皆有受人照顧之必要，主張以其
四十六年之餘命，加上已受照顧二年，應受照顧四十八年，以每
年看護費至少十九萬二千元計算，累計增加生活需要四百七十六
萬三千三百九十九元云云。但查甲○○因本件事故受有兩側骨幹
骨折、右側股骨頭骨折、左側尺骨骨折、左側額葉顱內出血等傷
害，而於八十六年二月五日進入成大醫院治療，至八十六年三月
二十六日出院，並因跌倒再度骨折於八十六年九月五日入院手術
治療至八十六年九月十一日出院，此據甲○○提出成大醫院診斷
證明書一紙在卷可稽，而經成大醫院函詢甲○○目前病情結果，
該院於八十八年九月三十日以成附醫病歷字第八二一０號函附
病患診療資料摘錄表載：「病患可從事輕中度工作，並未完全喪
失語言或行動功能，係喪失百分之三十勞動力」；同年十月二十
二日以成附醫病歷字第八九六七號函附病患診療資料摘錄表補
載：「出院後八十六年三月二十六日可自行照顧自己生活，不須
特殊看護」。則甲○○自八十六年二月五日入院至三月二十六日
出院，共五十日，及八十六年九月五日入院接受骨折手術至十一
日出院，共七日之期間，依其傷勢及病況，可認確有受看護之必
要，得請求看護費之損害外，其餘日期尚難認甲○○已舉證證明
確有受照顧之必要。甲○○主張終身皆需人照顧，尚乏事證證明
。甲○○請求之看護費，住院期間五十七日部分有理由。又依台
南市住院病患家事服務業職業工會八十八年十月二十二日南市
住工總字第０二五號函，看護費用以每日二千四百元（每小時一
百元）計算，上開看護費用應為十三萬六千八百元，此部分應予
准許。(三)、減少勞動能力之損失部分：甲○○主張本件事故發生
前，有年收入三十萬三千元之工作能力，因新營糖廠、乙○○之
侵權行為，致頭部外傷腦部切除四分之一，腿部骨折且喪失語言
能力，顯已無法從事於原工作，已完全喪失年收入三十萬三千元
之勞動能力云云。查甲○○主張其因本件事故致受有兩側股骨幹
骨折、右側股骨頭骨折、左側尺骨骨折、左側額葉顱內出血等傷
害，經治療後現仍因頭部外傷顱內左額部出血併發失語症，口語
表達有問題無法清楚與人溝通，右側腿長較左側腿短四公分，行
走不便，無法從事長時間站立及負重工作各情，業據提出診斷證
明書及成大醫院所出具之勞工保險殘廢診斷書各一份為證，新營
糖廠、乙○○對上開診斷書之真正雖不爭執，惟辯稱甲○○右側
腿較短係因第二次骨折手術所致，並非本件肇事所致，應予扣除
云云。查骨折手術後骨未癒合前骨折處骨頭較弱，容易再度骨折
，是甲○○於八十六年九月五日所為之骨折手術與八十六年二月
九日手術間有相當之因果關係，有成大醫院八十八年九月三十日
以成附醫病歷字第八二一０號函所附之診療資料摘錄表所為之
說明可參，甲○○第二次骨折手術後所致之腿長不一，與新營糖
廠、乙○○前揭之侵權行為有相當因果關係，亦堪認定。甲○○
原係從事勞力工作，且有駕駛荷重在一公噸以上堆高機操作及吊
升五公噸以上固定式起重機操作技術，有其提出之結業證書四紙
在卷可憑，其所具有之工作能力及工作經驗偏重於勞力及負重技
術，因其受傷後不宜再從事粗重之工作，自不宜再從事原可專長
之工作，故其勞動能力有一定程度之減損。新營糖廠、乙○○雖
執成大醫院就第一審函詢甲○○減少勞動能力事項，以診療資料
摘錄表所覆資料，認甲○○僅減少百分之三十之勞動能力，惟成
大醫院就減少百分之三十之認定依據，僅係就甲○○在神經系統
上之病變及癲部分所為之認定，有該院八十八年十二月二十日
以成附醫病歷字第一一０八０號函附之說明在卷可憑。至於甲
○○口語表達有問題無法清楚與人溝通，右側腿長較左側腿短四
公分，行走不便，無法久站足以影響工作能力之其他各情，上開
函文均未加以考量，尚難憑為認定甲○○減少勞動能力之依據。
甲○○病況經勞工保險局依成大醫院所出具之勞工保險殘廢診斷
書審核結果認為：「甲○○腦部受傷致語言障礙及癲已達勞工
保險殘廢給付標準第七級，又兩側骨折造成長短腳、行走不便及
不能久站及負重符合勞工保險殘廢給付標準第七級，依照勞工保
險條例第五十五條第四款規定，應按第五等級發給九六０日殘廢
給付」（按全殘給付日數為一千二百日），此有甲○○提出之勞
工保險局八十八年七月二十二日八八保給字第六０二七八五五號
函可憑，該函係由勞工保險局所出具，屬公文書，應推定為真實
。甲○○所從事之工作性質及其專業之工作能力，並參酌學者著
作（曾隆興現代損害賠償法論，七十四年六月再版，第二五八頁
）所附之各殘廢等級喪失或減少勞動能力比率表為斟酌結果，認
甲○○減少勞動能力之減損，以減少百分之八十為適當。按身體
或健康受侵害，而減少勞動能力者，其減少及殘存勞動能力之價
值，不能以現有之收入為準，蓋現有收入每因特殊因素之存在而
與實際所餘勞動能力不能相符，現有收入高者，一旦喪失其職位
，未必能自他處獲得同一待遇，故所謂減少及殘存勞動能力之價
值，應以其能力在通常情形下可能取得之收入為標準。甲○○在
本件事故發生前之八十三年全年所得合計為三十萬三千元，業據
提出扣繳憑單三紙為證，甲○○主張年收入三十萬三千元，即每
月二萬五千二百五十元收入之勞動能力，即屬有據。甲○○主張
以上開金額計算減少勞動能力，並無不合。甲○○係六十一年九
月十七日生，發生事故之八十六年二月五日時為二十四歲四月，
計至一般人可從事工作六十歲為止，尚有三十五年六月之勞動能
力，以甲○○每月薪資二萬五千二百五十元即年收入三十萬三千
元計算，依霍夫曼式計算法扣除中間利息後為六百二十八萬二千
八百九十七元再依減少百分之八十計算，此部分損失五百零二萬
六千三百十八元，甲○○在此範圍內之請求，應予准許；逾此金
額之請求，應予駁回。(四)、精神慰藉金部分：甲○○主張其受有
堆高機操作、勞工安全衛生管理及廢棄物清除技術等多項訓練結
業，尚屬專業人士，受傷後精神及肉體均受有痛苦，將來可能終
生無法工作，請求一百萬元以資精神慰藉等語。審酌其因本件事
故受有腦損傷併左側大腦顱內出血等傷害，腦部並切除四分之一
，本件事故發生之主要過失在於新營糖廠、乙○○及永峰機械工
程行，並斟酌兩造之身分（乙○○為台糖公司員工，甲○○為專
業技術工人）、地位、經濟能力、及甲○○所受痛苦之程度，認
其請求非財產上之損害一百萬元，尚屬相當，應予准許。綜上所
述，甲○○所得請求之損害額為醫療費用四十三萬七千一百九十
元、看護費十三萬六千八百元、減少勞動能力五百零二萬六千三
百十八元、精神慰藉金一百萬元，合計六百六十萬零三百零八元
。新營糖廠、乙○○抗辯甲○○就本件事故之發生與損害之擴大
與有過失，應減輕其賠償責任。查本件肇事責任，乙○○與新營
糖廠，應各負百分之四十與百分之十過失責任。至於甲○○與永
峰機械工程行各負百分之二十與百分之三十之過失責任。依此計
算，甲○○請求乙○○應負擔百分之四十過失責任部分，新營糖
廠、乙○○應連帶給付金額為二百六十四萬零一百二十三元，另
新營糖廠應負擔百分之十過失責任部分金額為六十六萬零三十一
元，及自追加請求之訴狀繕本送達翌日即八十八年八月二十二日
起至清償日止，按年息百分之五計算之利息，甲○○在此範圍之
請求並無不合等詞，為其判斷之基礎。
惟按民事訴訟除法律別有規定外，不得斟酌當事人未提出之事實
，此為辯論主義之當然結果。查本件甲○○係主張吳義宏、乙○
○二人共同侵權行為，新營糖廠係該二人之僱用人，三人應負連
帶責任等語（見第一審卷第五頁反面），並未主張新營糖廠應單
獨負責，乃原審竟認新營糖廠就本件事故之發生應負百分之十之
過失責任，命新營糖廠單獨負擔百分之十之過失責任，應賠償六
十六萬零三十一元本息，不無認作主張之違法。次按當事人聲明
之證據，除認為不必要者外，法院應為調查，民事訴訟法第二百
八十六條定有明文。查甲○○於九十一年四月二十五日向原審所
提出之書狀，主張伊尚有僱人看護之必要，並附有成大醫院張啟
文醫師於九十一年四月十二日所出具之診斷證明書，內載：「八
十六年二月五日接受開顱手術後，現智能不足，語言困難，並常
癲發作，日常生活需人照顧」，及李宜堅醫師門診錄音帶譯文
，內亦謂：「尚須要普通看護照顧」等語，且於九十一年五月三
十日聲請訊問李宜堅、張啟文醫師。另原審於九十一年四月二十
六日曾向成大醫院函查甲○○之病情，該院於同年五月九日函覆
，該覆函所附張啟文醫師於同年五月一日診療資料摘錄表，內載
：「仍常發作癲，需人照顧」，陳若佟醫師於同年月六日診療
資料摘錄表，內載：「其日常生活因受智能影響，需家人少部分
協助」（見原審卷第二三一、二三四、二三七、二六六、二四八
、二五五至二五七頁）。原審悉未加以調查審酌，遽謂甲○○主
張終身皆需人照顧，尚乏事證證明，並僅准其五十七日之看護費
用之請求，亦嫌速斷。又查診斷書費用，如係被害人為證明損害
發生及其範圍所必要之費用，應納為損害之一部分，得請求加害
人賠償。原審謂甲○○不得請求賠償證明書費用，於法亦有未洽
。再查原審認甲○○所提出之勞工保險局八十八年七月二十二日
八八保給字第六０二七八五五號函，屬公文書，所載內容應推定
為真實。依該函所載，甲○○腦部受傷，致語言障礙及癲，兩
側股骨骨折造成長短腳、行走不便及不能久站及負重，均符合勞
工保險殘廢給付標準第七級，該函於說明三謂：「林先生殘廢後
已不能繼續工作」（見第一審卷第一二一頁）。則甲○○於原審
主張其已無法從事原工作，已完全喪失年收入之勞動能力，是否
不足採取，即非無斟酌之餘地，乃原審未確實調查審認甲○○因
本件事故而減少勞動能力之實際情形如何，即以學者著作為憑，
認甲○○減少百分之八十之勞動能力，資為判斷之依據，似欠妥
洽。復查新營糖廠、乙○○於原審辯稱：乙○○係新營糖廠擔任
小貨車車長，本件台南貨運服務所向台糖公司新營副產加工廠承
攬物料運輸工程，而訂有物料運輸合約，依前開合約第九條第(2)
項規定：乙方（台南貨運服務所）應指派合格之工業安全衛生管
理人員負責，依有關安全衛生法令之規定執行安全任務，並其工
作人員全部參加勞工保險，工人須遵照甲方（台糖公司新營副產
加工廠）門禁管理及聽從甲方監工人員之指揮，不得有怠工或不
正當行為，在工作時發生意外事故（殘廢傷亡等）由乙方負責善
後，與甲方無涉。另依台糖公司新營副產加工廠承包商施工安全
衛生管理須知第八條、第十三條、第十八條亦可知，承包商對承
攬工作施工中，凡發生任何意外災害或人員傷亡事故，均應負其
全責。本件事故完全係台南貨運服務所之使用人永鋒機械工程行
過失所致，且定作人台糖公司新營副產加工廠亦未為任何過失指
示，依民法第二百二十四條及第一百八十九條規定，要無將責任
歸予新營糖廠之理等語（見原審卷第一八七、五八頁）。原審未
說明不足採取之理由，即命新營糖廠、乙○○負賠償責任，亦有
判決不備理由之違法。末按所謂減少及殘存勞動能力之價值，應
以其能力在通常情形下，可能取得之收入為標準。原審認甲○○
在本件事故發生前之八十三年全年所得合計為三十萬三千元，業
據提出扣繳憑單三紙為證，則其主張年收入三十萬三千元，即每
月二萬五千二百五十元收入之勞動能力，即屬有據等情，故以該
金額計算甲○○減少勞動能力之損失金額。惟本件事故發生於八
十六年二月五日，原審曾向財政部台灣省南區國稅局台南縣分局
函查甲○○八十二年至八十六年報稅資料，該分局於八十九年十
二月十三日函覆，提供甲○○八十二、八十三年度綜合所得稅結
算申報書，並謂甲○○八十四、八十五、八十六年度未在該轄辦
理綜合所得稅結算申報（見原審卷第八四、一一六頁）。則甲○
○於本件事故發生時，收入若干？是否仍有上述收入？其在通常
情形可能取得之收入若干？即待查明，乃原審亦未予詳查審認，
遽以上述標準計算其減少勞動能力之損失，亦有可議。兩造上訴
論旨，分別指摘原判決其敗訴部分不當，求予廢棄，均有理由。
本件第一審判決關於准予賠償之金額，主文與理由並不一致，案
經發回，應併注意。
據上論結，本件兩造之上訴，均有理由。依民事訴訟法第四百七
十七條第一項、第四百七十八條第二項，判決如主文。
中　　華　　民　　國　九十四　年　　一　　月　二十八　日
                      最高法院民事第四庭
                          審判長法官  吳　正　一
                                法官  劉　福　聲
                                法官  黃　義　豐
                                法官  簡　清　忠
                                法官  蘇　達　志
      本件正本證明與原本無異
                                      書  記  官
中　　華　　民　　國　九十四　年　　二　　月　　十七　日
                                                 Ｒ
